臺灣桃園地方法院刑事判決　　　　　　　　　　　　九十一年度交易字第一六四號
　　公　訴　人　臺灣桃園地方法院檢察署檢察官
　　被　　　告　甲○○
右列被告因過失傷害案件，經檢察官提起公訴（九十一年度偵字第三０五七號），本
院判決如左：
    主      文
甲○○從事業務之人，因業務上之過失傷害人，處拘役參拾日，如易科罰金，以參佰
元折算壹日。
    事      實
一、甲○○從事鋁門窗承攬業務，平日以自用小客車（休旅車型）載送鋁門窗，駕駛
    車輛為其附隨業務，為從事業務之人，於民國九十年七月四日十四時許，駕駛車
    牌號碼ＣＺ—三七七七號自用小客車（休旅車型），沿桃園縣大園鄉○○路，由
    大園往內海方向行駛，途經劃有分向線之民生路一二三之五號前（非分向限制線
    ），本應注意車輛行駛時，駕駛人應注意車前狀況，隨時採取必要之安全措施，
    且應在遵行車道內行駛，而依當時一切情況，並無不能注意之情形，竟疏未注意
    車前狀況，適同方向前方丙○○駕駛車牌號碼ＨＺ—七０八三號自用小客車，搭
    載其妻乙○○，行經該處，因走錯路，在路邊機車道慢駛，準備要迴轉改往大園
    方向行駛，亦疏未注意汽車迴轉前應暫停，看清無來往車輛，始能迴轉，而貿然
    自機車道駛出，致甲○○煞車不及，失控駛入對向車道，而在對向機車道上以該
    自小客車（休旅車型）右前方正面撞及迴轉中車身尚未轉正，車頭已朝大園方向
    之丙○○所駕駛之上述自用小客車左前葉子板（即左前車輪輪弧附近），致丙○○受有左側鎖骨遠端骨折之傷害，而乙○○則受有頸部及上背部挫傷等傷害。甲○○於車禍發生後犯罪未發覺前，對於到場處理車禍事故之警員表示其為自小客
    車（休旅車型）之駕駛人，自首而受裁判。
二、案經甲○○自首暨被害人丙○○、乙○○訴請臺灣桃園地方法院檢察署檢察官偵
    查起訴。
    理      由
一、訊據被告甲○○固坦承於右揭時、地駕駛前述自用小客車（休旅車型）與告訴人
    丙○○所駕駛之上述自小客車發生碰撞，致被害人丙○○及其妻乙○○受傷等情
    不諱，惟矢口否認有何過失傷害之犯行，辯稱：伊行經告訴人之自小客車前方三
    至五公尺處，告訴人丙○○駕駛上述自小客車在機車道上要迴轉，但並未顯示方
    向燈，即突然駛出，伊閃避不及，所以在分向線上撞及被害人丙○○所駕駛之上
    述自小客車，並非在對向機車道上發生碰撞，伊並無過失云云。惟查，右揭犯罪
    事實業經告訴人丙○○、乙○○指訴綦詳，並有道路交通事故調查報告表一紙、
    驗傷單二紙、及現場照片四張在卷可稽（偵查卷第八頁、第九頁、第十八頁至第
    二十二頁）。而從卷附道路交通事故調查報告表所附之現場圖與現場照片顯示，
    在大園鄉○○路一二三之五號前被告所行駛方向之對向汽、機車道（即往大園方
    向）遺有油漬，保險桿掉落路旁，該等油漬、保險桿應即為二車發生碰撞時所掉
    落；而兩車之撞擊點為被告之自用小客車（休旅車型）右前方正面撞及告訴人之
    自用小客車左前葉子板（即左前車輪輪弧附近）。另依被告與告訴人所陳述之行
    車動線及現場照片上之被告自小客車煞車痕、輪胎痕跡及告訴人之輪胎痕跡，可
    證本件車禍告訴人與被告駕車發生撞擊之地點，係在大園鄉○○路一二三之五號
    前被告所行駛方向之對向機車道上。又因告訴人之自小客車尚未迴轉轉正，故其
    小客車之左前葉子板（即左前車輪輪弧附近），遭被告自小客車（休旅車型）之
    右前車頭正面撞擊，故告訴人之自小客車車頭往右側旋轉一圈後，橫跨汽、機車
    道上，並遺有油漬，且造成對向機車道上有告訴人之自小客車車輪旋轉痕跡，而
    保險桿則順勢掉落路旁。是苟如告訴人所辯稱：係因行經告訴人之自小客車前方
    三至五公尺處，告訴人並未顯示方向燈，即突然自機車道駛出，伊閃避不及，所
    以在分向線上撞及告訴人之自小客車等情，則上述掉落物、油漬當散佈在分向線
    上，豈會掉落到對向機車道上，故被告辯稱係因駛近告訴人之自小客車前方三至
    五公尺處，因告訴人突然駛出，反應不及，所以在分向線上撞及告訴人之自小客
    車云云，與事實不符，且依卷附照片所示，大園鄉○○路道路筆直，視線良好，
    被告並非無充裕之時間採取適當之措施，以防止交通事故之發生。又經本院勘驗
    現場，汽車道之寬度為三．七公尺（道路交通事故調查報告表所附之現場圖誤載
    三．八公尺）；而告訴人丙○○供稱所駕駛之自小容車係裕隆廠牌霹靂馬型２０
    ００ＣＣ汽車，此有本院勘驗筆錄在卷可稽，經查，其最小迴轉半徑為五．三公
    尺，此有車主雜誌第十三期刊載之裕隆廠牌霹靂馬型規格表及配備一覽表影本一
    紙在卷可憑（附於本院刑事卷）；告訴人如果僅在汽車道上減慢速度迴轉，並非
    暫停將方向盤左轉到極限再迴轉，則其迴轉之半徑必超過五．三公尺，則如何能
    橫越僅三．七公尺之對向汽車道，而迴轉到對向機車道上與被告之自小客車發生
    擦撞，故告訴人指稱其係從汽車道上迴轉，並非從機車道上迴轉等語（偵查卷第
    二十六頁），亦與事實不符。綜上所述，可知本件確因告訴人因走錯路，在路邊
    機車道慢駛，準備要迴轉，未注意汽車迴轉前應暫停，看清無來往車輛始能迴轉
    ，而貿然自機車道駛出迴轉，被告亦因未注意車前狀況，在遵行車道內行駛，而
    駛入對向車道，致正面撞擊被害人所駕駛之上述自小客車左前葉子板（即左前車
    輪輪弧附近）無訛。本件肇事經送台灣省汽車肇事覆議鑑定委員會鑑定結果認為
    ：告訴人丙○○駕駛自小客車，迴轉未注意來往車輛，與甲○○駕駛自小客車，
    未注意車前狀況，且跨越分向線撞及迴轉車輛，同為肇事原因，此有台灣省汽車
    肇事覆議鑑定委員會九十一年一月十七日府覆議字第九○二六一六號函暨覆議意
    見書各一件在卷可稽（偵查卷第三十六頁至第三十九頁）。至於台灣省桃園縣區
    車輛行車事故鑑定委員會鑑定結果認為告訴人未看清來往車輛迴轉為肇事原因，
    此有台灣省桃園縣區車輛行車事故鑑定委員會九十年十月二十六日九十府車鑑桃
    行字第九００九七九號函暨鑑定意見書各一紙在卷可稽（偵查卷第二十七頁至第
    二十九頁），惟就肇事原因分析，僅佐證警圖、筆錄、照片，並未詳敘肇事原因
    分析，且就被告跨越分向線，正面撞及告訴人，並未敘述為何無未注意車前狀況
    ，且跨越分向線之過失，故就被告無過失之鑑定結果，自不可採。又被告供承當
    時車速僅四、五十公里（本院九十一年五月二日訊問筆錄），而從卷附道路交通
    事故調查報告表所載該處限速六十公里以下，故並未超速；又從現場照片可知，
    僅於對向機車道上有被告之自小客車之煞車痕跡，其間雖有輪胎經過掉落泥土之
    痕跡，但並非煞車痕，此痕跡可能是被告之車輛輪胎留有泥土，於激烈衝撞後掉
    落所致。經本院至現場勘驗，對向機車道上之煞車痕至被告撞及路樹停車之距離
    雖有十八．四公尺，此有本院勘驗筆錄在卷，但被告可能是因發生衝撞後一時驚
    嚇未繼續踩煞車，所以繼續往前滑行，故無法據此即認被告超速。另被告辯稱係
    告訴人於迴轉時未顯示左轉燈光，突然駛出，所以才發生車禍云云，經查，告訴
    人堅稱有顯示左轉方向燈，而發生撞擊之位置為告訴人自小客車之左前方葉子板
    （即左前車輪輪弧附近），左轉方向燈已損壞，故現場照片雖顯示告訴人之左轉
    方向燈未亮，但並無法證明之前告訴人丙○○並未顯示左轉方向燈，均附此敘明
    。
二、按汽車行駛時，駕駛人應注意車前狀況，並隨時採取必要之安全措施，且在雙向
    二車道行駛時，應在遵行車道內行駛，道路交通安全規則第九十四條第三項、第
    九十七條第一款分別定有明文。被告既領有駕駛執照，其於右揭時地駕車自應遵
    守上述道路交通安全規定，且依當時情形亦非不能注意，竟疏未注意車前狀況，
    侵入對向車道，因而肇禍，自應負過失責任，且被告之過失行為與被害人丙○○
    、乙○○之傷害間有相當因果關係。雖被害人丙○○亦有上述過失，然亦無法解
    免被告之刑責。是以本件事證明確，被告之犯行洵堪認定。
三、被告於本院審理中供承係從事鋁門窗業務，平日以自用小客車（休旅車型）載送
    鋁門窗（本院九十一年九月十九日審理筆錄），故駕駛為其附隨業務，自為從事
    業務之人。核被告所為，係犯刑法第二百八十四條第二項前段之業務過失傷害罪
    。公訴人認係同法第一項前段之罪，尚有未洽，爰變更起訴法條如上。其以一過
    失傷害行為致被害人丙○○、乙○○等二人受傷，係一行為觸犯數罪名，為同種
    想像競合犯，應依刑法第五十五條規定，從一重處斷。又被告於車禍發生後犯罪
    未發覺前，對於到場處理事故之警員表示其為自小客車之駕駛人自首而受裁判，
    業經證人即警員林鑫宏到庭證述屬實，符合自首要件，應依刑法第六十二條前段
    規定，減輕其刑。爰審酌被告之素行良好、過失程度、被害人所受傷害程度，及
    尚未與被害人達成民事和解之犯後態度等一切情狀，量處如主文所示之刑，並諭
    知易科罰金之折算標準。
據上論斷，應依刑事訴訟法第二百九十九條第一項前段、第三百條，刑法第二百八十
四條第二項前段、第五十五條、第六十二條前段、第四十一條第一項前段，罰金罰鍰
提高標準條例第一條前段、第二條，判決如主文。
本案經檢察官錢明婉到庭執行職務。
中      華      民      國    九十一    年      十      月      三      日
                                臺灣桃園地方法院交通法庭
                                      法  官   曾  正 耀
右正本證明與原本無異。
如不服本判決，應於判決送達後十日內向本院提出上訴狀( 應附繕本 )，上訴於
臺灣高等法院。
                                      書記官   文  巧  雲
中      華      民      國    九十一    年       十     月       三     日
論罪科刑依據之法條：
刑法第二百八十四條
因過失傷害人者，處六月以下有期徒刑、拘役或五百元以下罰金。致重傷者，處一年
以下有期徒刑、拘役或五百元下罰金。
從事業務之人，因業務之過失傷害人者，處一年以下有期徒刑、拘役或一千元以下罰
金。致重傷者，處三年以下有期徒刑、拘役或二千元以下罰金。
